---
title: "ex_2"
author: "Haokang Chen"
date: "2024-11-18"
output: html_document
---

```{r setup, include=FALSE}
knitr::opts_chunk$set(echo = TRUE)
```


# Enunciat
En un estudi per estudiar el nivell de colesterol en sang, en persones en edat de creixement (9-20 anys),s’ha plantejat un model per explicar el nivell de colesterol (C) en funció del pes (P ), edat (E) i alçada(H). És conegut que el pes és un dels factors que influeixen en l’augment del nivell de Colesterol, i es vol aprofundir en aquest fet. Les dades experimentals són independents i estan en el fitxer “col.csv”. 

```{r}
library(car)
library(HH)

COL <- read.csv2("COL.csv", sep=";")
```
a) Per començar plategeu la recta de regressió del colesterol respecte el pes.
(1) Trobeu l’estimació dels coeficients de la recta de regressió i de la variància del error, i interpreteu-los.
```{r}
head(COL)

pes <- COL$W
coles <- COL$C
plot(pes, coles)


model <- lm(C ~ W, data = COL)
abline(model, col = "red")


summary(model)
```

(2) Dieu si el pes explica, en part, la variabilitat en el nivell de colesterol. Veieu alguna contradicció en els resultats?

$R^2=.1362$, per tant la regressió és mala. A més, s'esperaria una relació positiva, però surt negativa. 

(3) Dibuixeu, juntament amb les dades la banda de confiança del 99 juntament amb la de predicció del nivell de colesterol en funció del pes.

```{r}
ci.plot(model, conf.level = 0.99)
```


(4) Utilitzant l’anàlisi dels residus, dieu si el model es pot acceptar com a correcta o no.
Nota: per entendre millor el que passa, feu la gràfica (amb recta de regressió) del colesterol respecte
el pes agrupats per edats, podeu fer-la amb la comanda:
scatterplot(C~P|E,smooth=F,col=1:20,data=...)
Quines conclusions treieu del gràfic anterior?

```{r}
plot(x = predict(model), y = resid(model))
plot(x = predict(model), y = rstandard(model))
hist(rstandard(model))

scatterplot(C ~ W | A, 
            smooth = F,
            col = 1:20, 
            data = COL)
```