---
title: "ex_3"
author: "Haokang Chen"
date: "2024-11-24"
output: html_document
---

```{r setup, include=FALSE}
knitr::opts_chunk$set(echo = TRUE)
```

```{r}
C=c(2,5,10,20,50,100)
L=c(85, 107, 124, 140, 161, 179)
```

Per $\alpha=0.05$:

- Estimacions dels paràmetres:

```{r}
plot(x = log(C), L)
mod_log = lm(L ~ log(C))
abline(mod_log, col = "red")
summary(mod_log)
```

Són significatius perquè són diferents a 0 i la $R^2$ és molt propeta a 1.

- Interpretació dels paràmetres:
Intercept: major que 0 perquè hi ha altres ions en el gas
log(C): a més molècules d'amoníac major és la potència.

- Variància:
```{r}
p = 2 #Nombre de paràmetres
n = length(C) #Nombre de graus de llibertat
var = sum(resid(mod_log)^2)/(n-p) # Estimació de la variancia
summary(mod_log)
0.589^2 #Agafant el Residual standard error del summary i elevant-lo al quadrat s'obté la variancia
var
```

- Outlayers?
No n'hi ha, ja que els errors són tots molt petits

- Estudi de residus:
```{r}
plot(x = predict(mod_log), y = resid(mod_log))
plot(x = predict(mod_log), y = rstandard(mod_log))
hist(rstandard(mod_log))
```
- Reformulació del model
??


- Concentració per L=167mV
```{r}
# trobar C tal que L = 167mV
Lobj = 167
b = coef(mod_log)
# això és C
Cobj = exp((Lobj-b[1])/b[2]) #Aïllant C del model
# això és log C
logC = (Lobj-b[1])/b[2] #Valor predit per log(C)
b[1]+b[2]*logC #Si dona 167 és que el model funciona
# funciona!
```

- Interval de confiança i interval de predicció per la concentració anterior
```{r}
new = data.frame(C = Cobj)
predict(mod_log, newdata = new, interval = "prediction")
predict(mod_log, newdata = new, interval = "confidence")
```
