---
title: "ex_4"
author: "Haokang Chen"
date: "2024-11-25"
output: html_document
---

```{r setup, include=FALSE}
knitr::opts_chunk$set(echo = TRUE)
```

```{r}
colest <- read.csv2("COL.csv", sep=";")
n <- dim(colest)[1]
n
p <- 4
```
# Estudi del model

Quan es tenen més de 2 paràmetres, es plottegen totes en una matriu

```{r}
scatterplotMatrix(colest, smooth = FALSE, diagonal = FALSE)
```


```{r}
mod <- lm(C~W+A+H, colest)
summary(mod)
```
$$\hat\beta=(Intercept, W, A, H)$$

residual standard error: estimació de la desviació estandard, la variancia és $30,11^2$
t-value: mira si el paràmetre és estadísticament 0.
p-valor < 0.05 es rebutja la hipotesis nula (el paràmetre és 0)
F-statistic: omnibus, hipotesis nula: tots 0 menys $\beta_o$

## Visualització dels errors

```{r}
plot(mod, ask =F)
```

- Fitted: $$\hat Y=\hat\beta_o + \hat\beta_1 X_1 +\hat\beta_2 X_2 +\hat\beta_3 X_3$$
Sabent $X_1,X_2,X_3$ es pot trobar l'hiperplà on viuen les observacions

Eix x: valor de $\hat y_i$
Eix y: error de l'observació

No hi ha d'haver patrons. La vermella ha de ser similar a una recta

Homocedesticitat: els errors han de tenir mes o menys la mateixa amplada

- Q-Q Residuals: Quantile-Quantile
Eix X: Quantils teòrics
Eix Y: standarized residuals

Mira si els errors estandaritzats $\frac{\hat e}{\sqrt{Var(\hat e)}}$ segueixen una normal $N(0,1)$
Per mirar això, es mira la distribució acumulada amb un canvi de varible tal que queda una recta.
Si els punts segueixen la recta, els errors estandaritzats segueixen la normal $N(0,1)$

- Standarized residuals vs Fitted

Similar a la 1ª (Fitted), es mira si la variancia es constant mirant si es segueix una recta

- Residuals vs Leverage
Mira si hi ha un Pau Gasol a les dades mirant la distància de Cook 

```{r}
plot(predict(mod), resid(mod))
abline(h=0, lty=2)
```


```{r}
plot(rstandard(mod))
abline(h=c(-2, 0, 2), lty=2)
```

```{r}
plot(rstudent(mod), main="rstudent")
abline(h=c(-2, 0, 2), lty=2)
```


```{r}
plot(hatvalues(mod))
abline(h=c(0,2*mean(hatvalues(mod))),lty=2)
abline(h=c(0,3*p/n))
```

# Intervals de confiança

Es poden trobar IC(parametre), IC(observació) i IP(individu)

```{r}
confint(mod, level=0.99)
```

## Interval de predicció

Per $W=65, A=15, H=150$
Predicció puntual: $$\hat y_i =\hat \beta_o+\hat\beta_1*65+\hat\beta_2*15+\hat\beta_3*150=\hat\mu_i$$

```{r}
C0<-data.frame(cbind(W=c(65,75,65),A=c(15,15,12),H=c(150,150,150)), row.names=1:3)
predict(mod, C0, interval="confidence", level=.95, se.fit=T)
```
fit: predicció puntual
lwr-upr: interval que conté amb 99% prob al colesterol amb les condicions de l'observació.
se-fit: error estàndard.


# Colinealitat

```{r}
vif(mod)
```

Dona el variance inflation factor del model. Per sobre de 5 és massa gran , hi ha colinealitat.
Es veu que el pes depen dels altres parametres. Suposem que es cert que $$P=-10+0.5H$$.

En comptes de pes, estudiem l'excés de pes:

```{r}
newmod <- lm(C~I(W-(-10+0.5*H))+A+H, colest)
summary(newmod)
```
Notem que la altura ara és irrellevant ($Pr(>|t|) > 0.05$)

Ajustant el model sense alçada: 

```{r}
colest$WE<-colest$W-0.5*colest$H+10
scatterplotMatrix(colest,smooth=F,diagonal=F)
```


```{r}
renewmod<-lm(C~I(W-(-10+0.5*H))+A, colest)
summary(renewmod)
```

```{r}
vif(renewmod)
```

Amb aquest model no hi ha colinealitat i els paràmetres són tots rellevants.